臺灣高等法院刑事判決
109年度上訴字第2004號
上  訴  人  
即  被  告  余家偉



選任辯護人  王淑琍律師（法律扶助）          
上列上訴人因違反毒品危害防制條例案件，不服臺灣新北地方法
院107年度訴字第1213號，中華民國109年2月26日所為之第一審
判決（起訴案號：臺灣新北地方檢察署107年度偵字第23949號）
，提起上訴，本院判決如下：
    主  文
原判決撤銷。
余家偉販賣第一級毒品未遂，處有期徒刑玖年捌月。
扣案如附表二編號1、2及附表三編號1所示之物，均沒收銷燬；
扣案如附表二編號4至6及附表三編號2所示之物，均沒收。
    事  實
一、余家偉明知海洛因、甲基安非他命分別係毒品危害防制條例
    所列管之第一級、第二級毒品，未經許可不得擅自販賣，適
    其友人呂佳憲於民國107年7月19日上午7時40分許，以通訊
    軟體Line聯繫余家偉，表示要以新臺幣（下同）1500元向余
    家偉購買海洛因0.4公克，余家偉竟基於販賣第一級毒品海
    洛因及第二級毒品甲基安非他命以營利之犯意，欲買進海洛
    因、甲基安非他命後伺機出售牟利，並先與呂佳憲約在當日
    上午8時許，在新北市○○區○○路之夾娃娃機店見面，碰面後
    ，余家偉表示目前無毒品，二人復約定俟余家偉取得毒品後
    再聯絡。
　　余家偉隨即於同日下午5時許，向真實姓名年籍不詳、自稱
    「甲○○」之成年男子，在新北市○○區○○街00巷0弄00○0號處
    ，以13萬元之價格，販入海洛因五包（總毛重19.55公克、
    總淨重17.68公克、合計純質淨重9.45公克、總驗餘淨重17.
    63公克）及含有第二級毒品甲基安非他命之白色晶體十八包
    （驗前總毛重223.59公克，驗前總淨重212.53公克，驗餘總
    淨重212.47公克），而著手販賣海洛因及甲基安非他命。
　　迄至當日晚上8時許，余家偉以電話聯絡告知呂佳憲其在新
    北市○○區○○路上之八方雲集鍋貼店用餐，可以來拿海洛因，
    呂佳憲抵達後，余家偉適接到電話，詢問呂佳憲是否方便載
    其至法院，呂佳憲應允並反問：「我要拿的東西（即海洛因
    ）呢？」，余家偉在身上一時翻找不著即回稱：「東西不見
    了」，二人並於附近人行道上四處尋找皆未找到余家偉欲販
    賣與呂佳憲、重約0.4公克之海洛因，致未能完成交易。
　　嗣余家偉表示要先把身上的毒品拿回家放，呂佳憲於騎乘機
    車附載余家偉途中因違規右轉，於新北市○○區○○路000巷口
    為員警依法攔查，詎余家偉唯恐其帶有大量毒品遭警查獲，
    竟要求呂佳憲不要停車，呂佳憲即加速逃逸，余家偉並於逃
    逸期間，乘隙在新北市○○區○○路000號前、○○路與○○路口等
    處，丟棄其所有之上開海洛因五包（總毛重22.03公克）、
    甲基安非他命十八包及甲基安非他命殘渣袋九包、夾鍵袋七
    十一個、毒品分裝勺一個、毒品分裝袋三個等物。
　　迨二人行車至新北市○○區○○路000號前，因遭員警包圍而停
    車，余家偉見狀欲往新北市○○區○○路與○○路口逃逸時為警當
    場攔下，並扣得其所有之甲基安非他命殘渣袋一包，嗣經警
    回溯其等之逃逸路線而陸續扣得余家偉沿途丟棄之上開毒品
    、殘渣袋、夾鍵袋、毒品分裝勺、毒品分裝袋等物，並將其
    二人帶回新北市政府警察局中和分局錦和派出所（下稱錦和
    派出所）。余家偉並於同日晚上10時50分許，在錦和派出所
    ，經警對其搜身時，在余家偉所著褲子左邊口袋內，扣得其
    所有、被夾在千元大鈔內的海洛因一包（毛重0.41公克）、
    磅秤一個；嗣余家偉、呂佳憲分別製作警詢筆錄後，被解送
    至臺灣新北地方檢察署途中，余家偉當面告知呂佳憲剛發現
    被查扣的海洛因一包（毛重0.41公克），即為其原先欲賣給
    呂佳憲之毒品，始查悉上情。
二、案經新北市政府警察局中和分局報告臺灣新北地方檢察署檢
    察官偵查起訴。
    理  由
壹、程序之證據能力部分
一、按被告之自白，非出於強暴、脅迫、利誘、詐欺、疲勞訊問
    、違法羈押或其他不正之方法，且與事實相符者，得為證據
    ，刑事訴訟法第156條第1項定有明文。上訴人即被告余家偉
    雖辯稱：在偵查中之自白是因為被檢察官逼問才承認的，檢
    察官有誘導嫌疑，為不正訊問，107年7月20日那份偵訊筆錄
    並無證據能力云云。惟查，經原審勘驗該日檢察官偵訊筆錄
    之全程錄音錄影光碟，可見被告當時之陳述，係出於自由意
    志，且無任何人對被告有何違反其意願之舉，被告於製作過
    程後段雖有疑似提藥而略顯疲累之狀態，檢察官亦當場詢問
    被告可否繼續訊問？告知偵訊將會盡快結束，並獲被告同意
    等情，有原審勘驗筆錄在卷可稽（見原審卷㈠第246頁至第24
    9頁）。又被告與辯護人爭執檢察官有不正訊問之嫌，然細
    繹上開勘驗筆錄，被告曾多次提出質疑檢察官在套話，經檢
    察官一再說明既遂、未遂之法律效果，並解釋其訊問之方式
    係為了幫助被告了解最有利之答辯方向，並再次向被告確認
    其買入扣案毒品之意圖，是否有想要營利之情況，而經被告
    承認等情，亦有上開勘驗筆錄在卷可佐（見原審卷㈠第240頁
    至第244頁），尚難謂檢察官有何誘導情形。況原審於準備
    程序曾就此訊問被告：「檢察官如何給你壓力？」，被告答
    稱：「我怕被檢察官聲押。」，原審再質以：「檢察官有說
    『如果你不承認販賣或販賣未遂，就要給你聲押』嗎？」，被
    告答稱：「是沒有。」等語（見原審卷㈠第250頁），堪認被
    告於偵查中之自白應係出於任意性無訛，且偵查筆錄之記載
    與錄音錄影內容相符，自具有證據能力，被告上開辯解，洵
    無可採。
二、按被告以外之人於審判外之言詞或書面陳述，除法律有規定
    者外，不得作為證據。又被告以外之人於審判外之陳述，雖
    不符合同法第159條之1至第159條之4之規定，但經當事人於
    審判程序同意作為證據，法院審酌該言詞陳述或書面陳述作
    成時之情況，認為適當者，亦得為證據；當事人、代理人或
    辯護人於法院調查證據時，知有第159條第1項不得為證據之
    情形，而未於言詞辯論終結前聲明異議者，視為有前項之同
    意。刑事訴訟法第159條第1項及第159條之5分別定有明文。
    本件檢察官、被告及其選任辯護人，就本件卷內被告以外之
    人於審判外之陳述，於本院準備程序時均表示不爭執（見本
    院卷第148頁），且迄本院言詞辯論終結前未聲明異議，經
    本院審酌該等證據之作成情況，核無違法取證或其他瑕疵，
    認均適為本案認定事實之依據，依刑事訴訟法第159條之5規
    定，均有證據能力。
三、又本件認定事實引用之卷內其餘非供述證據（詳後述），並
    無證據證明係公務員違背法定程序取得，依同法第158條之4
    規定反面解釋，均有證據能力。
貳、實體部分
一、認定事實所憑之證據及理由：
    訊據被告固坦承持有經警扣得、如事實欄所載之海洛因及甲
    基安非他命等物，惟矢口否認有何販賣毒品未遂之犯行，辯
    稱：我持有這些毒品是為了給我自己吸食之用，我沒有要販
    賣毒品的意思及動機，我也沒有要賣海洛因給呂佳憲，我只
    是請他載我回家而已，在口袋內被查獲的那一小包海洛因，
    是藥頭請我的云云。辯護人則為被告辯護稱：被告於警詢及
    原審皆已說明被查獲的夾鏈袋、毒品分裝袋及電子磅秤都是
    為了買入毒品時方便攜帶、確認毒品重量才準備的，並無販
    賣他人的犯意，一次買這麼大量只是因為比較便宜，也可降
    低多次購買被查緝的風險；呂佳憲在警詢時說不知道被告身
    上有毒品，則何來交易可言，又其警詢時所述尚未受到汙染
    ，應最趨近於真實，況其偵查中所述之交易情況與常情不符
    ，若當時被告確實未找到要給呂佳憲的毒品，大可以再拿其
    他毒品給呂佳憲，呂佳憲於原審也說他是怕被羈押才亂說話
    ，是呂佳憲所述應該要有其他證據補強，而不足以採為認定
    被告有意圖販賣之基礎；再依原審勘驗被告之偵訊筆錄，可
    知被告一開始就否認和呂佳憲有任何交易，但被告每次否認
    檢察官都再問一次，讓被告壓力遽增，在怕被羈押的情形下
    才會自白，該自白之證據能力已有可疑，且本件並無查獲被
    告有跟其他賣家聯絡、或有帳冊等相關交易事證，僅憑被告
    自白，和呂佳憲前開供述無法互相補強等語。惟查，
（一）被告曾於上開時間、地點，向真實姓名年籍不詳、自稱「
      甲○○」之成年男子，以13萬元之代價，販入海洛因五包（
      總毛重19.55公克、總淨重17.68公克、合計純質淨重9.45
      公克、總驗餘淨重17.63公克）及含有甲基安非他命成分
      之白色晶體十八包（驗前總毛重223.59公克，驗前總淨重
      212.53公克，驗餘總淨重212.47公克），並於同一天晚上
      搭乘呂佳憲所騎乘之車號000-000號普通重型機車時為警
      攔查而命呂佳憲加速逃逸，被告並沿路丟棄如事實一所載
      之物，嗣後並在錦和派出所內，為警自被告褲子左邊口袋
      內扣得其所有之海洛因一包（毛重0.41公克）、磅秤一臺
      等節，業據被告自承在卷（見原審卷第200頁，本院卷第1
      46頁、第175頁），核與呂佳憲於警詢、偵訊之證述內容
      （見他字卷第21頁、第189頁）大致相符，復有自願搜索
      同意書、錦和派出所107年7月19日搜索扣押筆錄、扣押物
      品目錄表、扣押物品收據等在卷可稽（見他字卷第39頁至
      第45頁、第47頁至第55頁、第57頁至第63頁）。而扣案之
      上開粉末五包及白色晶體十八包，經送鑑驗後，確均分別
      含有海洛因及甲基安非他命成分，其中：
　　　⑴送驗粉末檢品四包（原編號1、20、21、23），經檢驗均
        含海洛因成分，合計淨重8.54公克（驗餘淨重8.50公克
        ，空包裝總重1.71公克），純度30.61％，純質淨重2.61
        公克；
　　　⑵送驗粉塊狀檢品一包（原編號19），經檢驗含海洛因成
        分，淨重9.14公克（驗餘淨重9.13公克，空包裝總重0.
        33公克），純度74.87％，純質淨重6.84公克；
　　　⑶送驗粉末檢品一包（原編號22），經檢驗未發現含法定
        毒品成分，淨重2.53公克（驗餘淨重2.46公克，空包裝
        總重0.36公克）；
　　　⑷送驗白色晶體十八包，以拉曼光譜法鑑驗，均呈甲基安
        非他命陽性反應，再以氣相層析∕質譜分析法及核磁共
        振分析法確認，驗前總毛重223.59公克（包裝總重約11
        .06公克），驗前總淨重約212.53公克，隨機抽取編號1
        鑑定，檢出第二級毒品甲基安非他命及第四級毒品即毒
        品先驅原料麻黃成分，測得甲基安非他命純度約92％，
        麻黃純度約3％，推估甲基安非他命之驗前總純質淨重
        約195.52公克，麻黃之驗前總純質淨重約6.37公克；
　　  有法務部調查局濫用藥物實驗室於107年9月3日出具之調
      科壹字第00000000000號鑑定書（見偵字卷第301頁）、內
      政部警政署刑事警察局107年9月3日刑鑑字第0000000000
      號鑑定書（見偵字卷第219頁）在卷可憑，被告為警查獲 
      之粉末及結晶體確實分別為毒品海洛因及甲基安非他命無
      誤，是此部分之事實首堪認定。
（二）就被告販賣海洛因予呂佳憲部分─
  １．被告雖以前詞置辯，然：
　　　⑴觀諸呂佳憲於偵訊時具結證稱：107年7月19日上午7時40
        分時，我是要用1500元跟被告購買0.4公克的海洛因，
        就用Line聯繫被告，Line通話訊息已經被被告拿去刪掉
        了，被告叫我在○○區○○路娃娃機那邊等他，但他出現後
        跟我說他現在還沒有海洛因可以給我，他說他回到○○後
        會再打電話給我，結果直到當天晚上8點多，被告叫我
        到新北市○○區○○路的八方雲集找他拿海洛因，因為他在
        吃鍋貼就叫我等一下，吃到一半被告接到電話，他問我
        有沒有辦法馬上載他到法院，我說好，並問他我要拿東
        西呢，他說東西不見了，我們在人行道上找一陣子，我
        就騎我的機車載被告回家，他要把身上的毒品拿回去放
        ，我那時只知道他身上有海洛因，因為我原本是要跟他
        拿海洛因，我載他到他家附近紅燈右轉，因為違規，警
        察就鳴笛叫我停車，被告就催促我逃走，他說如果被抓
        到就死定了，當時我很害怕，就沿路騎車逃跑，我警詢
        時說不知道被告身上有毒品，是指我知道他身上有、但
        不知道有這麼多，扣案的毒品海洛因、甲基安非他命、
        磅秤、分裝杓、夾鍵袋七十一個、安非他命殘渣袋十個
        毒品與分裝袋三個等物，都是被告的；我不知道他身上
        為何帶那麼多毒品，因為他在八方雲集的時候說要給我
        的毒品不見了，結果回到派出所才知道他要給我的海洛
        因黏在被告自己的錢裡面，被告在分局結束後，要來地
        檢署過程，他當面跟我說那包海洛因是要給我的等語（
        見他字卷第191頁至第195頁）。呂佳憲雖於原審到庭翻
        異前詞，改稱其先前講的並不實在，其於107年7月19日
        當天並沒有要跟被告買海洛因云云（見原審卷㈡第20頁
        、第46頁），惟其在原審亦具結證稱：我跟被告是認識
        二十幾年的朋友，沒有故舊恩怨，檢察官沒有要求我指
        證被告販毒，也沒有跟我說：「你如果不咬余家偉要賣
        你什麼的，就要對你收押」等字眼（見原審卷㈡第15頁
        至第16頁、第21頁、第24頁）。足見呂佳憲在偵查中之
        上開證述，並未有何被以不當方法取供之情，顯係出於
        其自由意志之陳述。
　　　⑵又被告在錦和派出所內，經警方在被告所穿著之褲子左
        邊口袋內，扣得夾在千元大鈔中之海洛因一包（毛重0.
        41公克）乙節，業經證人即查獲被告之警員彭奕中於原
        審到庭證述明確（見原審卷㈡第115頁），而被告亦供稱
        上開海洛因一包應該是在現金裡面找到的等語（見原審
        卷㈡第127頁），復有卷附之搜索扣押筆錄與扣押物品目
        錄表在卷可稽（見他字卷第28頁至第30頁）。益徵呂佳
        憲前開關於其先聯繫被告表示欲購買海洛因0.4公克，
        後於同日晚上找被告拿貨時，當場二人均找不到被告已
        備妥之海洛因，直到被告與呂佳憲均被帶回錦和派出所
        後，才在被告口袋內之鈔票間找到原先要交給呂佳憲之
        海洛因等情，並非虛捏，而與事實相符。
　２．被告於檢察官偵訊時供稱：扣案毒品是我的，我是在107年7
      月19日下午5、6時許，向朋友甲○○買的，他00幾歲，我跟
      他是在○○監獄執行時認識，我跟他買海洛因、甲基安非他
      命，我平常工作是搬運工，每月薪水4萬2千元，我總共用
      13萬元的薪水跟他買安非他命7兩多、海洛因6錢、還是7
      錢，扣案毒品都是那天跟甲○○買的，我買這些的目的是自
      己吸食使用，我有想過要賣，但同時我也想自己用，所以
      才買這麼大量的毒品，我身上之所以會帶磅秤、大量分裝
      袋是我帶過去跟甲○○買毒品時當場分裝，分裝袋是分裝後
      剩下的等語；檢察官再對被告質以：「你說你有想過要賣
      的意思？」，被告供稱：「因為我看有人買毒品來賣，轉
      售出去好像賺很多錢，我在買的時候就想說如果這次有找
      到買的人，要賣出去，但我這次都沒有找到」；檢察官續
      問：「依照你所述，你有想要營利的目的而購入這次毒品
      ？」，被告答稱：「是」；檢察官續問：「這部分涉嫌販
      賣一、二級毒品未遂，是否承認？」，其供稱：「承認」
      ；檢察官最後對其確認：「剛才的訊問是否依照你的自由
      意識下陳述？」，被告答稱：「是，我的精神狀況可以接
      受訊問下陳述。」等語（見他字卷第201頁至第205頁）。
      而被告在偵訊時關於為了營利之目的而購入毒品之自白，
      亦與卷附偵查錄音錄影光碟相符，除有原審勘驗筆錄可稽
      ，復未見何不正訊問之情事，均如前述。參以被告亦曾在
      警詢中供稱：我都在「甲○○」位在新北市○○區○○街00巷0
      弄00○0號的家向他進行毒品交易等語（見他字卷第34頁）
      ，足見被告向「甲○○」購入扣案毒品之目的，確包含有從
      中牟利之意圖，殆無疑義。
　３．再者，被告對其當日為何會與呂佳憲見面之原因，僅泛稱：
      當天我拿完毒品後，叫呂佳憲來載我回去云云（見他字卷
      第203頁），惟呂佳憲曾於原審證稱：107年7月19日早上
      我跟呂佳憲見面是要去便利商店領宅急便，我沒看到裡面
      是什麼東西，他當時有和一個女生見面，我載他去領完就
      陪他走回家，本來要等他下來載他走，我後來自己騎車走
      ，因為被告說他要坐計程車去別的地方，是他自己叫的計
      程車等語（見原審卷㈡第22頁），又稱：離開之後一直到
      晚上，被告打Line電話請我過去，說要請我載他去法院等
      語（見原審卷㈡第31頁），則呂佳憲若非與被告約定交易
      毒品，何以其於短短一天內，數次應被告要求而出現在被
      告指定地點，僅為充當被告之個人臨時司機？又被告依呂
      佳憲描述，並非無經濟能力自行叫計程車負擔車資之人，
      倘被告於案發當時係單純請呂佳憲載其至法院遞狀，依當
      時已係晚間八點許，自行隨手攔計程車豈不更方便迅速？
      在在證明被告與呂佳憲間確實曾達成販賣毒品之合意，僅
      因於八方雲集碰面時，被告一時找不到重約0.4公克的海
      洛因而作罷。
　４．至於辯護人雖為被告辯稱：呂佳憲於偵訊時所稱之毒品交易
      情節與常理不符，若其二人於八方雲集見面時找不到原要
      交給呂佳憲的毒品，以當時無員警追緝之情形下，被告大
      可當場將另扣案之海洛因重新分裝一包交予呂佳憲即可云
      云。然查，海洛因係違禁品，持有即構成犯罪，縱使現場
      並無員警，被告豈敢於晚間八時許、市區道路燈火通明下
      、在進出人口頻繁之鍋貼店旁公然分裝毒品？是辯護人上
      開辯解，亦不足為有利於被告之認定。
（三）至被告固曾一度於警詢、偵訊及原審供稱：我是於107年7
      月19日上午，在新北市○○○○購物附近，向真實姓名年籍不
      詳、綽號「○○」之成年男子，以13萬元之代價，販入而持
      有扣案毒品等語（見他字卷第12頁、第201頁，原審卷㈡第
      120頁至第122頁），惟原審勘驗之偵訊筆錄明確記載：
      「……
  　　　檢察官：跟誰拿？
        被  告：跟那個「○○」，還有一個叫「甲○○」的。
        檢察官：沒有，我是說，是你的，那什麼時候拿的？
        被  告：什麼時候拿的？
        檢察官：對，什麼時候拿毒品的？
        被  告：就是在我被抓的那天。
        檢察官：【複誦「我是在，107年」】今天是不是？還
　　　　        是昨天？
　　　　被  告：昨天吧。
        檢察官：【複誦「7月19日」】幾點？
        被  告：幾點？那時候大概是下午的時候，下午5、6點
　　　　        左右。
        檢察官：【複誦「5、6點」】然後呢？
        被  告：然後就是交易完之後，然後就是坐一下。
        檢察官：是跟誰買？
        被  告：○○。
        檢察官：○○？哪個○？本名？
        被  告：本名？報告檢察官，我不知道。
        檢察官：哪個○？
        被  告：○○的○，○○○的○。
        檢察官：【複誦「○○」】他綽號是什麼？
        被  告：我們都叫他○○。
        檢察官：【複誦「○○」】哪個○？
        被  告：○○○的○。
        檢察官：○○○。男生還女生？
        被  告：男生。
        檢察官：【複誦「男生」、「跟○○買的」】幾點的時
　　　　        候買的？
        被  告：實際上幾點我不清楚，但是大概下午差不多
　　　　        5、6點左右。
        檢察官：那你跟他怎麼聯絡？
        被  告：因為那一天我是去找我朋友。
        檢察官：你跟○○怎麼認識？
        被  告：就在那一天，朋友介紹認識。
        檢察官：哪一天？
        被  告：就是當天，我朋友那邊。
        檢察官：當天？昨天才認識的？
        被  告：（點頭狀）對呀。
        檢察官：【複誦「我跟○○是昨天才認識的」】怎麼認
　　　　        識？
        被  告：朋友介紹。
        檢察官：哪一個朋友？
        被  告：一個「邱勇志」（同音譯）的。
        檢察官：【複誦「邱勇志介紹的」】哪個邱？
        被  告：應該就是耳部邊的「邱」。
        檢察官：哪個勇？
        被  告：我也不知道哪個勇。
        檢察官：你不知道勇，那你知道他叫「邱勇志」（同音
　　　　        譯）？
        被  告：對啊，他以前就是...（因檢察官說話而暫停
　　　　        ）
　　　　檢察官：你要不要考慮一下？到底是怎麼樣？現在我還
　　　　        可以給你一個機會，我現在給你一個機會，（
　　　　        余家偉雙手略搔鼻狀），你也知道說，不是你
　　　　        講怎麼樣就是怎麼樣，（余家偉略點頭狀），
　　　　        實情是怎麼樣，你要講出來，我才能夠儘量幫
　　　　        你，我現在是要幫你，不是要，你以為我是一
　　　　        直要辦你，是嗎？不是，我是要幫你，但是你
　　　　        好像...（因余家偉說話而暫停）
        被  告：知道。
        檢察官：好像不太想要給自己機會，不想要幫忙自己，
　　　　        那我怎麼幫你？沒有錯嘛？
        被  告：（略點頭狀）
        檢察官：你今天，你是第一時間，我可以幫你的目的、
　　　　        原因，是在於說你今天剛進來，你把實際的狀
　　　　        況跟我講，因為現在時間還滿充裕的，有時間
　　　　        可以幫你，那如果錯過這個時間、錯過這個時
　　　　        間，因為你供出上游，現在沒有講出來，或是
　　　　        這件的事情沒有講出來，之後就來不及。有很
　　　　        多是到最後才後悔，時間已經過了黃金時間了
　　　　        。對。
        被  告：甲○○。（檢察官：啊？）甲○○。
        檢察官：你朋友叫什麼名字？
        被  告：甲○○。
        檢察官：○。哪個「○」（同音譯）？
        被  告：○○的○。○○的○。
        檢察官：○○的「○」？
        被  告：不是，下面一個「○」，「○」、「○」○。
        檢察官：（詢問在庭員警）他之前有講過嗎？
        警（畫面右側、穿著黑色上衣之人）：沒有，（指向余
        家偉）剛剛聽他講的。
        檢察官：哪個「○」？○○○○的○？
        被  告：對。
        …
        檢察官：扣案毒品都是那天跟甲○○買的？
        被  告：對。
        檢察官：不是跟○○？
        被  告：（搖頭狀）
        檢察官：○○是你編的嘛？
        被  告：對。」
      （見原審卷㈠第234頁至第236頁、第248頁），堪認被告於
      警詢與偵訊時確曾明確具體陳述向「甲○○」購買之時地，
      應較為可採，併予敘明。
（四）綜上所述，本件事證已臻明確，被告所辯係屬卸責之詞，
      不足採信，其上開販賣海洛因未遂之犯行，洵堪認定，應
      予依法論科。
二、論罪：
（一）新舊法比較─
　　　被告行為後，毒品危害防制條例第4條於109年1月15日經
      公布修正，同年7月15日施行。修正前毒品危害防制條例
      第4條第1項規定：「製造、運輸、販賣第一級毒品者，處
      死刑或無期徒刑；處無期徒刑者，得併科新臺幣二千萬元
      以下罰金」、第2項規定：「製造、運輸、販賣第二級毒
      品者，處無期徒刑或七年以上有期徒刑，得併科新臺幣一
      千萬元以下罰金」，修正後分別就同條第1項規定為「製
      造、運輸、販賣第一級毒品者，處死刑或無期徒刑；處無
      期徒刑者，得併科新臺幣三千萬元以下罰金」、第2項規
      定為：「製造、運輸、販賣第二級毒品者，處無期徒刑或
      十年以上有期徒刑，得併科新臺幣一千五百萬元以下罰金
      」。新法就第1項規定提高罰金之法定刑上限，就第2項規
      定則提高有期徒刑及罰金之法定刑上限，本案經新舊法比
      較結果，應以被告行為時之法律即修正前之毒品危害防制
      條例第4條第1項、第2項對被告較為有利，依刑法第2條第
      1項前段規定，自應適用修正前之毒品危害防制條例第4條
      第1項、第2項規定。
（二）海洛因係毒品危害防制條例第2條第2項第1款所列管之第
      一級毒品，不得非法販賣及持有，又按刑罰法律所規定之
      販賣罪，類型為：⑴意圖營利而販入，⑵意圖營利而販入並
      賣出，⑶基於販入以外之其他原因而持有，嗣意圖營利而
      賣出等類型。從行為階段理論立場，意圖營利而販入，即
      為前述⑴、⑵販賣罪之著手，至於⑶之情形，則以另行起意
      販賣，向外求售或供買方看貨或與之議價時，或其他實行
      犯意之行為者，為其罪之著手。而販賣行為之完成與否，
      胥賴標的物之是否交付作為既、未遂之標準。行為人持有
      毒品之目的，既在於販賣，不論係出於原始持有之目的，
      抑或初非以營利之目的而持有，嗣變更犯意，意圖販賣繼
      續持有，均與意圖販賣而持有毒品罪之要件該當，且與販
      賣罪有法條競合之適用，並擇販賣罪處罰，該意圖販賣而
      持有僅不另論罪而已，並非不處罰。此觀販賣、運輸、轉
      讓、施用毒品，其持有之低度行為均為販賣之高度行為所
      吸收，不另論罪，為實務上確信之見解，意圖販賣而持有
      毒品罪，基本行為仍係持有，意圖販賣為加重要件，與販
      賣罪競合時，難認應排除上開法條競合之適用（最高法院
      101年度第10次刑事庭會議決議參照）。是以意圖營利而
      販入毒品，如尚未賣出，構成販賣未遂罪，併與意圖販賣
      而持有罪為法條競合。查被告基於營利之意圖，向「甲○○
      」販入海洛因五包及甲基安非他命十八包欲販售予他人，
      已如前述，其應已著手於販賣毒品之行為，然查無證據足
      認其已交付毒品予呂佳憲或其他購毒者，揆諸前揭說明，
      自應認其販毒行為僅止於未遂階段。
（三）核被告所為，係犯修正前毒品危害防制條例第4條第6項、
      第1項之販賣第一級毒品未遂罪及同條第6項、第2項之販
      賣第二級毒品未遂罪。
（四）被告同時販賣第一級、第二級毒品未遂，應依刑法第55條
      之規定，從一重之販賣第一級毒品未遂罪處斷。
（五）被告持有第一級毒品，及持有第二級毒品純質淨重達二十
      公克以上之低度行為，各為其販賣第一級毒品未遂之高度
      行為所吸收，均不另論罪。至被告持有之第二級毒品甲基
      安非他命內雖經驗出第四級毒品麻黃成分，然從被告歷
      次筆錄中可知，其自始均係以購入甲基安非他命之故意而
      持有本件扣案之白色晶體十八包，又第四級毒品麻黃為
      精煉甲基安非他命之先驅原料，依上開鑑定結果，麻黃
      之純質為3％，甲基安非他命為92％，且被告係向賣家購入
      毒品，自無從控制購入之甲基安非他命是否混入其他成分
      、純度如何，則被告對其持有之白色晶體十八包內含有第
      四級毒品成分，核屬不在其預見範圍內，此部分自不構成
      販賣第四級毒品未遂罪，然因起訴書認如構成犯罪而與上
      開有罪部分有裁判上一罪關係，爰不另為無罪之諭知。
（六）被告已著手於販賣第一級毒品犯行之實行而未完成，為未
      遂犯，爰依刑法第25條第2項之規定減輕其刑。
（七）按刑法第59條之規定，犯罪之情狀顯可憫恕，認科以最低
      度刑仍嫌過重者，得酌量減輕其刑，同法第57條規定，科
      刑時應審酌一切情狀，為科刑重輕之標準，於裁判上酌減
      其刑時，應就犯罪一切情狀（包括刑法第57條所列舉之10
      款事項），予以全盤考量，審酌其犯罪有無可憫恕之事由
      ，以為判斷。故適用第59條酌量減輕其刑時，並不排除第
      57條所列舉10款事由之審酌，惟其程度應達於確可憫恕，
      始可予以酌減（最高法院70年度第6次刑事庭會議決議可
      資參照）。再者，同為販賣第一級毒品之人，其原因動機
      不一，犯罪情節未必盡同，或有大盤毒梟者，亦有中、小
      盤之分，甚或僅止於吸毒者友儕間為求互通有無之有償轉
      讓者亦有之，其販賣行為所造成危害社會之程度自屬有異
      ，法律科處此類犯罪，所設販賣第一級毒品之法定最低本
      刑卻同為「死刑、無期徒刑」，其法定刑不可謂不重。於
      此情形，倘依其情狀處以有期徒刑，即足以懲儆，並可達
      防衛社會之目的者，自非不可依客觀之犯行與主觀之惡性
      二者加以考量其情狀，是否有可憫恕之處，適用刑法第59
      條之規定酌量減輕其刑，期使個案裁判之量刑，能斟酌至
      當，符合比例原則。經查，被告欲販賣海洛因之對象僅有
      呂佳憲一人，且次數僅有一次，販賣之價量甚少，經營規
      模不大，對社會之危害性較低，倘逕就本次犯行論處毒品
      危害防制條例第4條第1項之法定最低本刑（即無期徒刑）
      ，即使依未遂犯之規定減刑，就本案情形仍屬過苛，本院
      認被告之犯罪情狀在客觀上尚足以引起一般人之同情，情
      堪憫恕，爰就其所犯販賣第一級毒品未遂之犯行，依刑法
      第59條規定遞減其刑。
（八）被告雖於偵查中自白犯行，惟在原審及本院審理時均矢口
      否認犯行，並不符合毒品危害防制條例第17條第2項於偵
      查及審判中均自白之規定，無從依此規定減輕其刑。
（九）按犯毒品危害防制條例第4條至第8條、第10條或第11條之
      罪，供出毒品來源，因而查獲其他正犯或共犯者，減輕或
      免除其刑，該條例第17條第1項定有明文。該條所稱「供
      出毒品來源，因而查獲其他正犯或共犯者」，係指被告供
      出毒品來源之對向性正犯，或與其具有共同正犯、共犯（
      教唆犯、幫助犯）關係之毒品由來者之相關資料，諸如其
      前手或共同正犯、共犯之姓名、年籍、住居所或其他足資
      辨別之特徵及犯罪事實，使調查或偵查犯罪之公務員得據
      以對之發動調查或偵查程序，並因此而確實查獲其人、其
      犯行者，始足當之。亦即被告「供出毒品來源」與嗣後之
      查獲正犯或共犯間，必須具有先後且相當因果關係，始得
      適用上開減輕或免除其刑之規定。如調查或偵查機關人員
      並未因而確實查獲正犯或共犯者，自無從據以減輕或免除
      其刑（最高法院106年度台上字第390號判決意旨參照）。
      被告雖曾於警詢、偵查時供出其係向「○○」、甲○○購買本
      案毒品等語，然經原審向警方函詢上開事項，新北市政府
      警察局中和分局於108年10月28日函覆略以：「本案本分
      局未因犯嫌余○偉之供述而查獲毒品上游或其他共犯」，
      此有上開函文在卷足憑（見原審卷(二)第57頁），參諸上
      揭說明，被告於本案並未因其供出毒品來源而查獲，認與
      毒品危害防制條例第17條第1項規定不合，要難援此規定
      減輕或免除其刑，併予敘明。
三、撤銷原判決之理由：
    原審以被告之罪證明確，予以論罪科刑，固非無見。惟查，
    被告未預見其向上游所購入之甲基安非他命內仍存有製作甲
    基安非他命之先驅原料第四級毒品麻黃，已如前述，原審
    認被告此部分犯行構成販賣第四級毒品未遂罪，尚有未恰。
    被告上訴否認犯罪，雖無理由，惟原判決既有上開可議之處
    ，自應由本院予以撤銷改判。
四、科刑：
    爰審酌被告正值青壯，不思以正途獲取所需，明知毒品危害
    身心甚劇，且一經成癮，甚且影響社會治安，危害深遠，竟
    無視政府制定毒品危害防制條例杜絕毒品犯罪之禁令，販入
    第一、二級毒品欲藉以牟利，將助長施用毒品行為更形猖獗
    ，致使施用毒品者沈迷於毒癮而無法自拔，直接戕害國民身
    心健康，間接危害社會、國家，所為實無足取；又斟酌被告
    在偵查中曾坦承犯行，其於法院審理中否認犯行之犯後態度
    ，其販入之毒品尚未賣出即遭警查獲，兼衡被告之素行、國
    小畢業之智識程度、從事搬運工月收入約4萬多元之生活狀
    況、犯罪之動機、目的、手段等一切情狀，量處如主文所示
    之刑。
五、沒收：
（一）扣案如附表二編號1、2及附表三編號1所示之物經送驗結
      果，檢出含有如該等編號所示之第一、二、四級毒品，毒
      品、種類、名稱、重量及純度均如上開附表編號「鑑驗結
      果、備註」欄所示，亦有上開編號「卷證出處」欄所示鑑
      定機關所鑑定出具之鑑定書附卷可稽，應依毒品危害防制
      條例第18條第1項前段之規定宣告沒收銷燬；附表二編號1
      之物除了檢出第二級毒品甲基安非他命之外，尚檢出第四
      級毒品即毒品先驅原料麻黃成分，惟既均混合在一起，
      無從區分，爰均宣告沒收銷燬；又因毒品鑑驗一般係以傾
      倒之方式，將包裝袋內之毒品倒出與包裝袋分離而秤重，
      必要時輔以刮杓刮取袋內粉末，然無論依何種方式分離，
      包裝袋內均有極微量之毒品殘留，是認扣案上開附表編號
      中如有盛裝毒品之包裝袋，其內均含有極微量之毒品殘留
      而無法析離，應整體視為查獲之毒品，而依上開規定宣告
      沒收銷燬；至檢驗取樣部分，則因已用罄滅失，自無庸再
      為沒收銷燬之諭知。
（二）扣案如附表二編號4、5、6，附表三編號2所示之物，衡情
      應係供被告犯販賣毒品未遂罪所用之物，不問屬於被告與
      否，均依毒品危害防制條例第19條第1項之規定，宣告沒
      收。
（三）扣案如附表一編號1所示甲基安非他命殘渣袋一包，附表
      二編號3所示之甲基安非他命殘渣袋九包等物，因被告尿
      液經檢驗結果呈甲基安非他命陽性反應，此有卷附台灣檢
      驗科技股份有限公司濫用藥物檢驗報告暨中和分局毒品犯
      罪嫌疑人姓名及代碼對照表可稽（見偵字卷第211頁至第2
      13頁），顯見該等物品與被告施用毒品甲基安非他命有關
      ，爰不在本案宣告沒收；另警方在如附表二所示時、地扣
      得之編號22之粉末（見他字卷第53頁），經鑑定結果並未
      含任何法定毒品成分，此有上開卷附法務部調查局濫用藥
      物實驗室鑑定書可稽（見偵字卷第301頁），爰不予宣告
      沒收。
據上論斷，應依刑事訴訟法第369條第1項前段、第364條、第299
條第1項前段，毒品危害防制條例第4條第6項、第1項、第2項、
第18條第1項、第19條第1項，刑法第11條、第25條第2項、第59
條，判決如主文。
本案經檢察官林安紜到庭執行職務。
中　　華　　民　　國　　109 　年　　10　　月　　28　　日
                  刑事第二十庭  審判長法　官  王復生
                                      法　官  張紹省
                                      法　官  遲中慧
以上正本證明與原本無異。
如不服本判決，應於收受送達後20日內向本院提出上訴書狀，其
未敘述上訴之理由者並得於提起上訴後20日內向本院補提理由書
（均須按他造當事人之人數附繕本）「切勿逕送上級法院」。
                                      書記官  鄭巧青
中　　華　　民　　國　　109 　年　　10　　月　　28　　日
附錄本案論罪科刑依據之法條：
修正前毒品危害防制條例第4條
製造、運輸、販賣第一級毒品者，處死刑或無期徒刑；處無期徒
刑者，得併科新臺幣二千萬元以下罰金。
製造、運輸、販賣第二級毒品者，處無期徒刑或七年以上有期徒
刑，得併科新臺幣一千萬元以下罰金。
製造、運輸、販賣第三級毒品者，處七年以上有期徒刑，得併科
新臺幣七百萬元以下罰金。
製造、運輸、販賣第四級毒品者，處五年以上十二年以下有期徒
刑，得併科新臺幣三百萬元以下罰金。
製造、運輸、販賣專供製造或施用毒品之器具者，處一年以上七
年以下有期徒刑，得併科新臺幣一百萬元以下罰金。
前五項之未遂犯罰之。

【附表一】：
警方於107年7月19日21時02分起至21時25分止，在新北市○○區○○
路000號，所搜索扣得之物品（搜索扣押筆錄、扣押物品目錄表
，見他字卷第39頁至43頁）
編號 名          稱 數    量 1 甲基安非他命殘渣袋 壹包 

【附表二】：
警方於107年7月19日22時40分起至22時45分止，在新北市○○區○○
路、○○路口，所搜索扣得之物品（搜索扣押筆錄、扣押物品目錄
表，見他字卷第47頁至第53頁）
編號 名          稱 數    量 鑑驗結果、備註 卷證出處 1 甲基安非他命 拾捌包 驗前總毛重223.59公克（包裝總重約11.06公克），驗前總淨重約212.53公克，隨機抽取編號1鑑定，檢出第二級毒品甲基安非他命及第四級毒品即毒品先驅原料麻黃成分，測得甲基安非他命純度約92％，麻黃純度約3％，推估甲基安非他命之驗前總純質淨重約195.52公克，麻黃之驗前總純質淨重約6.37公克。 內政部警政署刑事警察局107年9月3日刑鑑字第0000000000號鑑定書（見偵字卷第219頁至第220頁） 2 海洛因 肆包 連同附表三編號1之海洛因一包合計海洛因共五包，經鑑定結果，總毛重19.55公克、總淨重17.68公克、合計純質淨重9.45公克、總驗餘淨重17.63公克 法務部調查局濫用藥物實驗室107年9月3日調科壹字第000000000000號鑑定書（見偵字卷第301頁） 3 甲基安非他命殘渣袋 玖包   4 夾鏈袋 柒拾壹個   5 毒品分裝 壹個   6 毒品分裝袋 叁個   

【附表三】：
警方於107年7月19日22時50分起至23時0分止，在新北市○○區○○
街00號（即中和分局錦和派出所），所搜索扣得之物品（搜索扣
押筆錄、扣押物品目錄表，見他字卷第57頁至第61頁）
編號 名          稱 數    量 鑑驗結果、備註 卷證出處 1 海洛因 壹包（毛重0.41公克） 連同附表二編號2之海洛因四包合計海洛因共五包，經鑑定結果，總毛重19.55公克、總淨重17.68公克、合計純質淨重9.45公克、總驗餘淨重17.63公克 法務部調查局濫用藥物實驗室107年9月3日調科壹字第000000000000號鑑定書（見偵字卷第301頁） 2 磅秤 壹個